【裁判字號】    98,上易,163
【裁判日期】    980526
【裁判案由】    給付貨款
【裁判全文】
臺灣高等法院民事判決                 98年度上易字第163號
上  訴  人  峰尚企業股份有限公司（原名逢甲股份有限公司）
法定代理人  甲○○
被上訴人    宗伸企業股份有限公司
法定代理人  丙○○
訴訟代理人  乙○○
上列當事人間請求給付貨款事件，上訴人對於中華民國97年12月
3日臺灣板橋地方法院96年度訴字第282號第一審判決提起上訴，
本院於中華民國98年5月12日言詞辯論終結，判決如下：
    主    文
上訴駁回。
第二審訴訟費用由上訴人負擔。
    事實與理由
一、被上訴人起訴主張：上訴人（原名逢甲股份有限公司，現更
    名為峰尚企業股份有限公司）前與被上訴人有買賣交易關係
    ，積欠伊民國（下同）95年6月至9月之貨款，共計新臺幣（
    下同）95萬7657元，屢經催討無效。依民法第199條、第367
    條、第314規定，伊自得請求上訴人給付。伊並未與上訴人
    之法定代理人甲○○簽訂任何合作投資契約，甲○○亦未出
    資100萬元投資被上訴人，上訴人抗辯甲○○有出資100萬元
    投資被上訴人，被上訴人應支付甲○○盈餘420萬5,624元云
    云，實屬無據，上訴人不得主張受讓甲○○對於被上訴人之
    債權，以抵銷系爭積欠貨款等情。求為判決：上訴人應給付
    被上訴人95萬7,657元及自支付命令送達翌日起至清償日止
    ，按年息百分之5計算之利息。
二、上訴人則以：上訴人固積欠被上訴人95萬7,657元貨款，惟
    被上訴人於89年12月間透過其代理人乙○○與上訴人之法定
    代理人甲○○約定一投資營業計劃，約明雙方各出資100 萬
    元，於台中市○○路153之1號開設店名為「逢甲電信」（實
    質上則為被上訴人之『逢甲門市』，下稱『逢甲門市』）之
    手機、手機零配件、無線電對講機、無線電對講機零配件、
    家用電話、電腦、電腦螢幕、印表機之批發、買賣、維修專
    門商店，並按所約定之成數於每年年終結算盈虧後給付予甲
    ○○。甲○○已依約出資100萬元，且逢甲門市自89年1月開
    始營業至90年4月30止，實際營業額達420萬5,624元整，惟
    被上訴人未依約於90年年終時結算給付甲○○應得之盈餘，
    且於90年4月底擅自結束逢甲門市之營運，並將所有資金轉
    回被上訴人帳戶用供其他投資運用。逢甲門市實質上既已不
    再營運，被上訴人理應於結算盈虧後返還甲○○出資額100
    萬元及90年度盈餘至少420萬5,624元，合計520萬5,624 元
    。甲○○已將對被上訴人之上開債權讓與於上訴人，並已通
    知被上訴人。上訴人所受讓之債權與被上訴人所請求之債權
    ，其給付種類相同，並均屆清償期，爰依民法第334條第1項
    、第335條第1項前段規定，就被上訴人請求給付金額之範圍
    內，主張抵銷等語，資為抗辯。
三、原審判決：上訴人應給付被上訴人957,657元及自95年12月
    16日起至清償日止按年息百分之五計算之利息。上訴人聲明
    不服，提起上訴，其上訴聲明為：(一)原判決廢棄。(二)上開廢
    棄部分，被上訴人在第一審之訴駁回。(三)第一、二審訴訟費
    用由被上訴人負擔。被上訴人答辯聲明為：上訴駁回，第二
    審訴訟費用由上訴人負擔。
四、本件被上訴人主張上訴人積欠其95年6月至9月之貨款，共計
    95萬7657元之事實，業據其提出95年6月至9月份請款單、出
    貨單及統一發票為證（見原審卷一第16至47頁），並為上訴
    人所是認，自堪信為真實。惟被上訴人主張上訴人應如數給
    付，上訴人則以前開情詞置辯，故本件之爭點厥為：(一)訴外
    人甲○○對於被上訴人有無返還出資額100萬元及給付90年
    度盈餘4,205,624元，合計5,205,624元之債權存在。(二)如有
    ，上訴人可否主張受讓上開債權，並以之與被上訴人之貨款
    債權主張抵銷。
五、茲就上開爭點，析述本院得心證之理由如下：
（一）上訴人主張被上訴人於89年12月間透過其代理人乙○○與
      上訴人之法定代理人甲○○約定一投資營業計劃，約明雙
      方各出資100萬元，於台中市○○路153之1號開設「逢甲
      門市」，約定於每年年終結算盈虧按約定成數給付甲○○
      等語，並提出「逢甲門市營業計畫書」為證（見原審卷一
      第70、71頁），被上訴人雖抗辯該營業計畫書係乙○○個
      人名義所寫，與被上訴人無關，且該投資計畫係合資成立
      「逢甲股份有限公司」云云。查系爭「逢甲門市營業計畫
      書」記載「六、股份及資金：銀行開戶：宗伸+王美惠（
      王美惠下註記→甲○○）。1、實收：1,000,000。2、股
      份：宗伸500,000、美惠500,000。3、年終結算……」（
      見原審卷一第71頁），89年12月18日乙○○並與甲○○、
      邵旻等人開會討論上架各櫃面、屏風之擺設，有會議記錄
      在卷可稽（見原審卷一第72頁），嗣甲○○即於台中商業
      銀行西屯分行開戶，並由該帳戶轉帳支付員工薪資，並與
      乙○○結算應付帳款、應付費用、應收帳款，及將客戶以
      被上訴人所受款人之禁止背書轉讓之支票交由被上訴人兌
      現後，再由被上訴人於結算後轉匯入甲○○上開帳戶中，
      此有甲○○帳戶存摺、無摺存款存入通知聯、逢甲電信繳
      款統計表、宗伸企業進退貨彙總表、逢甲電信費用明細、
      乙○○簽認之結算資料，及被上訴人收受逢甲門市支票之
      支票影本及結算明細在卷足憑（見原審卷一第96至107 頁
      ），而乙○○為當時被上訴人宗伸公司之經理人，亦據乙
      ○○陳明在卷（見本院卷第22頁），上訴人主張訴外人甲
      ○○曾與被上訴人約定一投資營業計劃合資經營逢甲門市
      ，固非全屬虛妄。
（二）惟按合夥財產須依民法第697條第1項清償債務，或劃出必
      需之數額後尚有賸餘，始應返還各合夥人之出資，必返還
      各合夥人之出資後尚有賸餘，始應按各合夥人應受分配利
      益之成數，分配於各合夥人，此在民法第697條第2項、第
      699條規定甚明。各合夥人中之一人，若在清算人未將合
      夥財產清償合夥債務，或劃出必需之數額以前，即向清算
      人請求返還出資及分配利益，自非法之所許（最高法院29
      年上字第759號判例參照）。又合夥解散後，應先經清算
      程序，合夥財產於清算完畢，清償合夥債務或劃出必需數
      額後，始能就賸餘財產返還各合夥人之出資及應受分配利
      益之成數，在未經清算終結確定盈虧以前，自不得就原來
      出資為全部返還之請求（最高法院53年台上字第203號判
      例參照）。本件甲○○與被上訴人間為合夥關係，即甲○
      ○現金出資，被上訴人則提供庫存零配件，共同經營逢甲
      門市等情，已據上訴人法定代理人甲○○陳明在卷（見本
      院卷第26頁），則依上說明，縱認上訴人主張訴外人甲○
      ○曾出資與被上訴人合夥經營逢甲門市，嗣逢甲門市已結
      束營業屬實，應先經清算程序，清償合夥債務或劃出必需
      數額後，始能就賸餘財產請求返還出資及應受分配利益之
      成數。上訴人主張訴外人甲○○未經清算程序，即得請求
      被上訴人返還其全部出資，並以合夥期間全部之營業額為
      其應受分配之利益，為無足取。
（三）訴外人甲○○縱有與被上訴人合夥經營逢甲門市，其未經
      清算程序，既尚不得請求退還全部出資及合夥期間應受分
      配之利益，則其對於被上訴人自無返還出資額100萬元及
      90年度盈餘至少420萬5624元，合計520萬5624元之債權可
      資主張，上訴人自亦無從自訴外人甲○○受讓上開債權而
      得與被上訴人之貨款債權主張抵銷。則上訴人主張其對於
      被上訴人之貨款債務，經其以自訴外人甲○○受讓之返還
      出資款及盈餘分配債權抵銷後，已無給付義務，即非有據
      。
六、綜上所述，本件被上訴人主張上訴人應給付積欠之貨款，為
    可採，上訴人所辯均無可取。從而，被上訴人本於兩造間買
    賣契約關係，請求上訴人給付957,657元及自支付命令送達
    翌日，即95年12月16日起至清償日止按年息百分之五計算之
    利息，為有理由，應予准許。是則原審判命上訴人如數給付
    ，於法並無不合。上訴意旨指摘原判決不當，求予廢棄改判
    ，為無理由，應予駁回其上訴。
七、本件事證已臻明確，兩造其餘之攻擊防禦方法及所提證據，
    經審酌後認均無礙判決之結果，爰不予一一論述。
八、據上論結，本件上訴為無理由，依民事訴訟法第449條第1項
    、第78條，判決如主文。
中    華    民    國    98    年    5     月    26    日
                    民事第三庭
                        審判長法  官  林敬修
                              法  官  吳青蓉
                              法  官  張靜女
正本係照原本作成。
不得上訴。
中    華    民    國    98    年    5     月    26    日
                              書記官  蕭麗珍


司法院資訊處製作；財團法人民間司法改革基金會備份。
